臺灣高等法院臺南分院刑事判決
110年度交上訴字第631號
上  訴  人  臺灣臺南地方檢察署檢察官
被      告  莊石淋
上列上訴人因被告過失致死等案件，不服臺灣臺南地方法院109
年度交訴字第118號中華民國110年3月22日第一審判決（起訴案
號：臺灣臺南地方檢察署109年度調偵字第1172號），提起上訴
，本院判決如下：
    主  文
原判決撤銷。
莊石淋犯過失致人於死罪，處有期徒刑柒月。
    犯罪事實
一、莊石淋於民國109年3月3日5時10分許，駕駛車牌號碼00-000
    0號自用小貨車，沿臺南市將軍區防汛道路由東往西方向行
    駛，行經該路與華宗橋南端路口時，本應遵守道路交通號誌
    ，且閃光紅燈表示停車再開，應減速接近，先停止於交岔路
    口前，讓幹道車及直行車優先通行後認為安全時，方得續行
    。而依當時天候晴、夜間有照明、柏油路面乾燥、無缺陷及
    障礙物、視距良好，無不能注意之情事，竟疏未注意，未遵
    守閃光紅燈號誌，先停止於交岔路口前，讓幹道之直行車優
    先通行，即貿然駛入交岔路口；適黃山龍駕駛車牌號碼000-
    000號普通重型機車搭載其妻黃○○○，沿華宗橋由南往北方向
    駛至，亦疏未注意車前狀況及依閃光黃燈號誌之指示減速慢
    行，兩車因而發生碰撞，致黃○○○人車倒地，受有右側鎖骨
    骨折之傷害，黃山龍則受有左側外傷性腦出血、顱骨骨折、
    中樞衰竭等嚴重傷勢，雖經送醫急救，仍於同年月9日15時2
    6分許，因顱骨骨折併外傷性腦出血不治死亡。嗣莊石淋肇
    事後留於現場，向據報到場處理交通事故而尚不知肇事者為
    何人之警員坦承肇事，並接受裁判。
二、案經黃○○○告訴暨臺南市政府警察局學甲分局報請臺灣臺南
    地方檢察署檢察官相驗後偵查起訴。
    理  由
壹、證據能力部分：
一、按被告以外之人於審判外之陳述，雖不符刑事訴訟法第159
    條之1至第159條之4之規定，而經當事人於審判程序同意作
    為證據，法院審酌該言詞陳述或書面陳述作成時之情況，認
    為適當者，亦得為證據；當事人、代理人或辯護人於法院調
    查證據時，知有第159條第1項不得為證據之情形，而未於言
    詞辯論終結前聲明異議者，視為有前項之同意，刑事訴訟法
    第159條之5第1項、第2項定有明文。本判決所引用具傳聞證
    據性質之供述證據部分，因檢察官及被告於本院審判期日均
    表示同意列為本案證據（見本院卷第66頁），亦未於本案言
    詞辯論終結前具狀聲明異議，本院審酌該等被告以外之人審
    判外陳述作成時之情況，並無不能自由陳述之情形，亦無顯
    不可信之情狀，且未見有何違法取證或其他瑕疵，而與待證
    事實具有關聯性，本院認為以之作為證據應屬適當，自均得
    作為證據。
二、另本件所引用卷內非供述證據性質之證據資料，則均無證據
    證明係公務員違背法定程序所取得，亦無顯有不可信之情況
    ，且均經本院於審理期日提示而為合法調查，依刑事訴訟法
    第158條之4規定之反面解釋，亦應有證據能力。據上論結，
    應依刑事訴訟法第368條，判決如主文。
貳、實體部分：
一、認定犯罪事實所憑之證據及理由：
（一）訊據被告莊石淋於本院審理中對於前揭過失致死及過失傷
      害之犯罪事實坦承不諱（見本院卷第69頁），核與告訴人
      黃○○○於警詢及偵查中證述之車禍發生情節相符（見相驗
      卷第21至26、99至101、131至132頁）。並有臺南市政府
      警察局學甲分局道路交通事故現場圖、調查報告表㈠、㈡、
      現場暨車損照片、路口監視器畫面翻拍照片在卷可稽（見
      相驗卷第37至43、63至95頁）。且被害人黃山龍確因本件
      車禍受有左側外傷性腦出血、顱骨骨折、中樞衰竭等傷勢
      ，經送醫後仍因傷重不治死亡乙節，有奇美醫療財團法人
      佳里奇美醫院診斷證明書、臺灣臺南地方檢察署109南相
      字第000號相驗屍體證明書、檢驗報告書、勘驗筆錄（見
      相驗卷第49、103至113、97頁）；另告訴人黃○○○則因本
      件車禍受有右側鎖骨骨折之傷勢等情，有奇美醫療財團法
      人佳里奇美醫院診斷證明書在卷足憑（見相驗卷第51頁）
      。綜上堪認被告於本院審理中之自白，確與事實相符，而
      可採信。
（二）按汽車行駛至交岔路口，其行進、轉彎，應遵守燈光號誌
      ；汽車行駛時，駕駛人應注意車前狀況，並隨時採取必要
      之安全措施，道路交通安全規則第102條第1項第1款、第9
      4條第3項分別定有明文。次按閃光黃燈表示「警告」，車
      輛應減速接近，注意安全，小心通過；閃光紅燈表示「停
      車再開」，車輛應減速接近，先停止於交岔路口前，讓幹
      道車優先通行後認為安全時，方得續行，道路交通標誌標
      線號誌設置規則第211條第1項亦有明文。被告駕駛自用小
      貨車，自應注意遵守上開規定，且依當時天候晴朗、夜間
      有照明、柏油路面乾燥、無缺陷及障礙物、視距良好等情
      ，有前揭道路交通事故調查報告表及現場照片在卷可參，
      客觀上並無不能注意之情事，詎被告竟疏未注意前開規定
      ，以致不慎與被害人黃山龍所駕駛之普通重型機車發生碰
      撞，致被害人黃山龍死亡，告訴人黃○○○受有前揭傷害，
      被告就本件交通事故之發生自屬有過失。又本件送交通事
      故鑑定結果，初次鑑定意見認：「莊石淋駕駛自小貨車，
      支線道車未讓幹線道車先行，為肇事主因。黃山龍駕駛普
      通重型機車，閃光黃燈路口，未注意車前狀況，未減速慢
      行，為肇事次因」；覆議結果則認：「莊石淋駕駛自小貨
      車，閃光紅燈路口，雖未停車再開，但車速不快又煞車3
      次，支線道車未讓幹線道車先行，為肇事原因。黃山龍駕
      駛普通重型機車，閃光黃燈路口，未注意車前狀況，未減
      速慢行，同為肇事原因。」，有臺南市車輛行車事故鑑定
      委員會109年1月27日南市交鑑字第1091456664號函暨檢附
      鑑定意見書、臺南市政府110年1月22日府交智安字第1100
      141589號函暨檢附臺南市車輛行車事故鑑定覆議委員會覆
      議意見書（見原審卷第131至134、139至142頁）在卷可稽
      。然本院審酌被告雖車速不快且曾於到達肇事地點前三次
      煞車減速，然至交岔路口前，仍未依前揭交通法規先停止
      於交岔路口前，且被告自承因賣魚其每星期至少會經過事
      故發生路段2次，且現場有拱橋造型會有死角，會很注意
      ，可知其對該路段之路況應甚為熟悉，並知該路口具有相
      當之危險性，況依卷附道路交通事故照片編號1、3、5等
      照片（見相驗卷第63、65、67頁），該事故路口設有反光
      凸面鏡，縱使被告往右望去部分視線有稍被橋墩擋住，若
      其行駛進入路口前有查看該凸面鏡，並切實停止，仍能察
      知被害人黃山龍所騎乘之機車駛來，而能避免事故發生，
      惟被告除未停止於交岔路口前，亦未查看該凸面鏡後認為
      安全時才續行，即貿然前進，致未讓幹道車優先通行後，
      才導致本件行車事故發生，其就本件行車事故之發生，仍
      應負主要肇事責任。至於被害人黃山龍駕駛普通重型機車
      雖亦有行經閃光黃燈路口未減速慢行、疏未注意車前狀況
      之過失，惟此僅係影響被告就本件車禍所致過失傷害犯行
      責任之輕重，並無解於被告上開過失責任之成立。
（三）綜上所述，本件事證明確，被告過失致死及過失傷害犯行
      洵堪認定，應依法論科。
二、論罪部分：
（一）核被告所為，係犯刑法第276條之過失致人於死罪及同法
      第284條前段之過失傷害罪。被告以一過失行為，造成被
      害人黃山龍死亡、告訴人黃○○○受傷之結果，為想像競合
      犯，應依刑法第55條之規定，從一重之過失致人於死罪處
      斷。
（二）另被告於肇事後，犯罪未被有偵查權之公務員或機關發覺
      前，即向據報到場處理之臺南市政府警察局學甲分局交通
      處理小組警員表明其係肇事車輛之駕駛人而自首，並坦承
      犯行進而接受裁判等情，有臺南市政府警察局學甲分局交
      通處理小組道路交通事故肇事人自首情形紀錄表1份在卷
      可憑（見相驗卷第33頁），爰依刑法第62條前段規定，減
      輕其刑。
三、撤銷原判決之理由及量刑：
（一）原審據以論處被告罪刑，固非無見。惟查：
   1、科刑之判決書，須將認定之事實於事實欄內詳為記載，然
      後於理由內說明其所憑之依據及認定之理由，使事實與理
      由兩相一致，方為適法；倘事實已有記載，而理由未加說
      明，是為理由不備。原審判決事實欄雖認為被告疏未注意
      遵守閃光紅燈號誌，應先停止於交岔路口前，讓幹道之直
      行車優先通行，而依當時當時客觀情形以觀，並無不能注
      意之情事，詎疏未注意及此，即貿然駛入交岔路口，然就
      上開注意義務之違反所應負擔之肇事責任如何，及被害人
      本身肇事責任如何，應給予被告過失之評價為何，則未說
      明，自有理由欠備之違誤。
   2、本件車禍主要肇因於被告未遵守閃光紅燈號誌，先停止於
      交岔路口前，讓幹道之直行車即告訴人車輛優先通行，即
      貿然駛入交岔路口。又被告雖於抵達肇事路口前有多次減
      速，然其經常經過肇事路口，熟悉該路段之路況，並知該
      路段具有相當之危險性，卻因一時輕忽，未於行駛進入路
      口前切實停止察看以確保安全，即貿然前進，足認其過失
      情節非輕。又其過失駕駛行為造成被害人黃山龍死亡、告
      訴人黃○○○受有前揭傷害之結果，所生損害亦屬甚鉅。且
      被告雖知被害人家屬（含告訴人黃○○○）之身心受到鉅創
      ，其家庭產生重大變故，卻迄未能與告訴人及其他被害人
      家屬達成和解，亦未曾致贈慰問金，告訴人與其他被害人
      家屬之損害至今未能獲得分毫補償，尚難認有積極承擔責
      任、彌補被害人損害之意，法院量刑自不宜輕縱。原審量
      刑時未具體敘明及審酌上開各情，理由自嫌欠備，量刑亦
      屬過輕。為此，檢察官上訴意旨以原審量刑過輕，指摘原
      決不當，為有理由，且原判決尚有前揭可議之處，自應由
      本院將原判決予以撤銷改判，期臻妥適。
（二）爰審酌被告開車行駛於道路時，本應注意道路交通安全規
      則之相關規定，以維護行車安全，竟仍疏於注意在行經閃
      光紅燈路口時，未確實禮讓幹線道車先行，肇致本件車禍
      之發生，因而造成被害人黃山龍因本件車禍死亡、告訴人
      黃○○○亦因此受傷，被告一時疏失所造成之結果實屬嚴重
      ，又其犯罪後雖坦承犯行，然未能與告訴人及被害人家屬
      達成和解，徵得原諒，並斟酌被告於原審自述為高職畢業
      、已離婚、育有2子均與前妻同住，從事魚貨販售，每月
      收入不固定，現獨居之智識程度、家庭狀況、過失情節等
      一切情狀，量處如主文第2項所示之刑。
據上論斷，應依刑事訴訟法第369條第1項前段、第364條、第299
條第1項前段，刑法第276條、第284條前段、第55條、第62條前
段，刑法施行法第1條之1，判決如主文。
本案經臺灣臺南地方檢察署檢察官葉清財提起公訴、同署檢察官
吳坤城提起上訴，臺灣高等檢察署臺南檢察分署檢察官葉耿旭到
庭執行職務。
中　　華　　民　　國　　110 　年　　8 　　月　　18　　日
                  刑事第四庭    審判長法  官  郭玫利
                                      法  官  蔡廷宜
                                      法  官  曾子珍
以上正本證明與原本無異。
如不服本判決應於收受送達後20日內向本院提出上訴書狀，其未
敘述上訴理由者，並得於提起上訴後20日內向本院補提理由書（
均須按他造當事人之人數附繕本）「切勿逕送上級法院」。
　　　　　　　　　　　　　　　　　　　書記官  李淑惠　　
中　　華　　民　　國　　110 　年　　8 　　月　　18　　日
附錄本案論罪科刑法條：
中華民國刑法第276條
因過失致人於死者，處5年以下有期徒刑、拘役或50萬元以下罰
金。
中華民國刑法第284條
因過失傷害人者，處1年以下有期徒刑、拘役或10萬元以下罰金
；致重傷者，處3年以下有期徒刑、拘役或30萬元以下罰金。